臺灣桃園地方法院民事簡易判決
110年度桃簡字第754號
原      告  蕭美群  
被      告  曾文昇  


            王嘉皓（原名：邱奕樺）

            王心怡  
            邱進成  
上列當事人間請求返還墊款事件，本院於民國111年1月6日言詞
辯論終結，判決如下：
    主      文
原告之訴及假執行之聲請均駁回。
訴訟費用由原告負擔。
    事實及理由
壹、程序方面
一、按當事人喪失訴訟能力或法定代理人死亡或其代理權消滅者
    ，訴訟程序在有法定代理人或取得訴訟能力之本人承受其訴
    訟以前當然停止；第168條至第172條及前條所定之承受訴訟
    人，於得為承受時，應即為承受之聲明；他造當事人，亦得
    聲明承受訴訟，民事訴訟法第170條、第175條定有明文。被
    告乙○○於起訴時尚未成年（民國00年0月00日出生，見個資
    卷），嗣於訴訟中成年而取得訴訟能力，並由原告具狀聲明
    承受訴訟（見本院卷第64頁），經核並無不合，應予准許。
二、被告丁○○經合法通知，未於言詞辯論期日到場，核無民事訴
    訟法第386條所列各款情事，爰依民事訴訟法第433條之3規
    定，依職權一造辯論而為判決。
三、按簡易訴訟之訴狀送達後，原告不得將原訴變更或追加他訴
    ，但請求之基礎事實同一者，不在此限，民事訴訟法第436
    條第2項、第255條第1項但書第2款分別定有明文。經查，原
    告原起訴請求：被告應連帶給付原告456,539元，嗣於言詞
    辯論時確認其聲明為如下列原告聲明所示（見本院卷第62頁
    及其反面），經核原告上開所為，係與原聲明均屬同一基礎
    事實，揆諸前開之規定，應予准許。
貳、實體方面
一、原告主張：被告丁○○、乙○○與訴外人即原告之子阮羿鈞於民
    國108年4、5月間加入真實姓名年籍不詳、自稱「阿龍」、
    「李進傑」等人所屬之詐欺集團，該詐騙集團成員於108年5
    月8日以撥打電話方式向訴外人楊馨慧稱其積欠電信費、銀
    行帳戶遭盜用，銀行帳戶內之金錢應暫由法院監管等情，致
    楊馨慧因此陷於錯誤，並於108年5月8日在新北市○○區○○路0
    0號前將新臺幣（下同）660,000元交付予阮羿鈞，而丁○○亦
    依「阿龍」之電話指示，駕駛車牌號碼000-0000號自用小客
    車搭載乙○○、阮羿鈞至新北市土城區土城交流道令阮羿鈞下
    車後，阮羿鈞即依丁○○之指示前往新北市○○區○○路00號，佯
    裝為法院人員交付內容不詳之文件資料予楊馨慧，而向楊馨
    慧收取裝有現金660,000元之包裹，阮羿鈞旋再將裝有現金6
    60,000元之包裹交予丁○○後，丁○○則將上述裝有現金660,00
    0元之包裹放置於桃園市八德區瑞發街瑞發公園男廁第一間
    廁間內，由本案詐欺集團其他成員取走，丁○○因而取得詐欺
    報酬1,500元，並轉交乙○○、阮羿鈞之報酬予其二人。丁○○
    、乙○○、阮羿鈞上開所涉詐欺罪行，丁○○經臺灣新北地方法
    院以109年度審訴字第1951號刑事判決在案，乙○○經本院109
    年少調字第447號、109年少調字第639號、109年少護字第50
    6號交付保護管束在案，阮羿鈞經臺灣新北地方法院108年少
    調字第710號、本院108年少護字第525號令交付保護管束在
    案。丁○○、乙○○與阮羿鈞是詐欺共犯，共同詐欺楊馨慧應連
    帶負賠償責任，楊馨慧嗣後向阮羿鈞及其法定代理人即訴外
    人阮志偉及原告提起民事損害賠償，原告已賠償楊馨慧本金
    及利息共684,809元，故丁○○、乙○○應有內部分擔之賠償義
    務，且乙○○於行為時為限制行為能力人，乙○○之父丙○○、母
    甲○○為乙○○之法定代理人，應就乙○○之行為連帶負責，亦應
    分擔賠償義務。為此，爰依民法第280條、第281條規定之法
    律關係，提起本件訴訟等語。並聲明：㈠丁○○應給付原告461
    ,312元，及自起訴狀繕本送達之翌日起至清償日止，按週年
    利率5％計算之利息。㈡乙○○、甲○○、丙○○應給付原告461,312
    元，及自起訴狀繕本送達之翌日起至清償日止，按週年利率
    5％計算之利息。㈢前二項給付如任一被告為給付，其餘被告
    於給付範圍內免除給付之責。㈣願供擔保，請准宣告假執行
    。
二、被告甲○○則以：這不關我的事等語，資為抗辯，並聲明：原
    告之訴駁回。
三、被告丙○○則以：乙○○於108年就不住在伊這裡了等語，資為
    抗辯，並聲明：原告之訴駁回。　　　　
四、被告乙○○則以：我最多只願意賠償當時拿到的8,000元，而
    且當初阮羿鈞當車手也不是伊帶他去的等語，資為抗辯，並
    聲明：原告之訴駁回。
五、被告丁○○未於言詞辯論期日到場，亦未提出書狀為任何聲明
    或陳述。　　　　　　　　
六、得心證之理由：
　㈠原告主張丁○○、乙○○、阮羿鈞是詐欺共犯，共同詐欺楊馨慧
    ，楊馨慧向阮羿鈞及其法定代理人提起民事求償，原告已賠
    償楊馨慧本金及利息共684,809元，乙○○於行為時為限制行
    為能力人等情，業據原告提出民事強制執行案款收據、本院
    108年度訴字第1970號判決、案發照片、本院110司執字第16
    541號執行命令在卷為憑（見本院卷第5至9頁、第20至第26
    頁、第51頁），復經本院依職權調閱臺灣新北地方法院109
    年度審訴字第1951號判決卷宗、本院109年少調字第447號、
    109年少調字第639號、109年少護字第506號少年事件卷宗、
    臺灣新北地方法院108年少調字第710號、本院108年少護字
    第525號少年事件卷宗核閱無誤，被告乙○○、丙○○、甲○○就
    此亦不爭執；至被告丁○○於相當時期受合法通知，未於言詞
    辯論期日到場，復未提出書狀為爭執，依民事訴訟法第436
    條第2項、第280條第3項前段準用同條第1項之規定，應視同
    自認，是此部分之事實，堪信為真實。
　㈡按數人共同不法侵害他人之權利者，連帶負損害賠償責任；
    無行為能力人或限制行為能力人，不法侵害他人之權利者，
    以行為時有識別能力為限，與其法定代理人連帶負損害賠償
    責任；數人負同一債務，明示對於債權人各負全部給付之責
    任者，為連帶債務；無前項之明示時，連帶債務之成立，以
    法律有規定者為限；連帶債務人相互間，除法律另有規定或
    契約另有訂定外，應平均分擔義務，民法第185條第1項前段
    、第187條第1項前段、第272條第1項、第280條前段定有明
    文。又不真正連帶債務，係數債務人基於不同之債務發生原
    因，就同一內容之給付，對於同一債權人各負全部給付義務
    ，因一債務人給付，他債務人即同免其責任。其各債務發生
    之原因既有不同，僅因相關法律關係偶然競合，致對同一債
    權人負同一內容之給付（最高法院92年度台上字第1540號判
    決意旨參照）。而不真正連帶債務人則係本於各別之發生原
    因，對債權人各負全部給付之義務，並無內部分擔義務可言
    （最高法院105年度台上字第1901號、106台上字第128號、1
    08台上字第132號判決意旨參照）。
　㈢經查，本件丁○○、乙○○、阮羿鈞共同詐欺楊馨慧，依民法第1
    85條之規定，應對楊馨慧共同負連帶損害賠償責任；阮羿鈞
    於行為時為有識別能力之限制行為能力人，阮羿鈞之父即阮
    志偉、母即原告為阮羿鈞之法定代理人，亦應依民法第187
    條第1項前段分別與阮羿鈞對楊馨慧共同負連帶損害賠償責
    任；乙○○於行為時為有識別能力之限制行為能力人，乙○○之
    父即丙○○、母即甲○○為乙○○之法定代理人，亦應依民法第18
    7條第1項前段分別與乙○○對楊馨慧共同負連帶損害賠償責任
    。是依前開見解，原告與丁○○、乙○○，及原告與丙○○、甲○○
    ，係基於不同之債務發生原因，對楊馨慧各負全部給付義務
    ，堪認為不真正之連帶債務，故原告與丁○○、乙○○、丙○○、
    甲○○間，並不存在內部分擔義務可言。準此，原告尚不得以
    民法第280條、第281條之規定，請求丁○○、乙○○、丙○○、甲○○對原告已賠償楊馨慧之金額，為內部之分擔請求。
七、綜上所述，原告依民法第280條、第281條之法律關係，請求
    丁○○應給付原告461,312元，及自起訴狀繕本送達之翌日起
    至清償日止，按週年利率5％計算之利息；請求乙○○、甲○○、
    丙○○應給付原告461,312元，及自起訴狀繕本送達之翌日起
    至清償日止，按週年利率5％計算之利息，為無理由，應予駁
    回。又原告之訴既經駁回，其假執行之聲請即失所依據，應
    併予駁回。
八、本件事證已臻明確，兩造其餘攻擊防禦方法及舉證，經本院
    斟酌後，核與判決結果無影響，爰不予一一論述，併此敘明
    。
九、訴訟費用負擔之依據：民事訴訟法第78條。
中　　華　　民　　國　　111 　年　　1 　　月　　28　　日
                  桃園簡易庭  法  官  曾耀緯
以上為正本係照原本作成。
如不服本判決，應於送達後20日內，向本院提出上訴狀並表明上
訴理由，如於本判決宣示後送達前提起上訴者，應於判決送達後
20日內補提上訴理由書（須附繕本）。
如委任律師提起上訴者，應一併繳納上訴審裁判費。
中　　華　　民　　國　　111 　年　　1 　　月　　28　　日
                              書記官  張俊睿